【裁判字號】    94,重訴,17
【裁判日期】    950222
【裁判案由】    殺人
【裁判全文】
臺灣彰化地方法院刑事判決              94年度重訴字第17號
公  訴  人  臺灣彰化地方法院檢察署檢察官
被      告  甲○○
選任辯護人  張崇哲律師
            江彗鈴律師
            林志銘律師
上列被告因殺人案件，經檢察官提起公訴（九十四年度偵字第八
五四九號、第九一九七號），本院判決如下：
    主  文
甲○○殺人，處有期徒刑拾年。
扣案之藝術刀壹把（含作為刀鞘之報紙）沒收。
    事  實
一、甲○○與乙○○係夫妻關係，乙○○於民國九十一年七月或
    九月間，因汽車之保養及修理而與黃啟發認識，之後其二人
    即成為男女朋友。嗣於九十三年二月間甲○○發現其妻乙○
    ○與黃啟發之姦情，然因乙○○向其認錯，並離開黃啟發，
    甲○○為家庭和諧而原諒乙○○。其後至九十四年五月間某
    日起，黃啟發於半夜十一、二時許，打電話至甲○○住處騷
    擾，甲○○乃於九十四年七月間至電信公司查詢，而查知是
    黃啟發所撥打之電話，而心生不滿。甲○○於九十四年十月
    二十六日晚上因生意失敗，酒後心情不佳，乃至彰化縣鹿港
    鎮海邊散心，因該處人多，而於同日二十時許駕駛車牌號碼
    一五０九－ＭＡ號休旅車返回住家途中，經過彰化縣溪湖鎮
    ○○里○○街九十九號「金寶山釣蝦場」時，發現黃啟發所
    駕駛之車牌號碼ＡＢ－七七四三號自用小客車停於該處路旁
    ，並在該釣蝦場內，因思及黃啟發與其妻發生姦情，且打電
    話騷擾，乃返家取出用報紙包裹，已開鋒之藝術刀一把（刃
    長約十九公分）再前往「金寶山釣蝦場」，並將其所駕駛之
    上開休旅車併排停放在黃啟發前揭自用小客車左前方後，在
    休旅車內等候。約二十分鐘後，甲○○見黃啟發由該釣蝦場
    出來，即基於殺人之故意，持上開藝術刀下車，並乘黃啟發
    不及防備之際，朝黃啟發胸、腹部間猛刺，黃啟發雖受創仍
    抵抗，然因受創不支倒地，甲○○仍持刀猛刺黃啟發數十刀
    （黃啟發身上刀傷達二十八處，甲○○供稱已不記得刺殺幾
    刀），黃啟發則因左胸部第五、六肋骨間遭利刃刺入，切開
    左心室，抵達左胸後壁，刺入深度長十七公分，造成大量出
    血，而因出血性休克，當場死亡。甲○○於行兇後，為免遭
    人發現，乃自其所駕駛之上開休旅車左後車門上車，再攀爬
    坐上駕駛座後，駕車離去，惟現場仍遺留下作為上開藝術刀
    刀鞘之報紙，及白色鴨舌帽。嗣經警分析黃啟發之交友情形
    ，而於九十四年十月二十七日九時許，在彰化縣溪湖鎮○○
    里○○路二九巷二十五號查獲甲○○，並於同日十三時三十
    分許，在彰化縣溪湖鎮○○路與復興街口附近起出甲○○丟
    棄之上開藝術刀及其所穿之血衣而查獲上情。
二、案經彰化縣警察局溪湖分局報請臺灣彰化方法院檢察署檢察
    官相驗後，簽分偵查起訴。
    理  由
一、前揭犯罪事實，業據被告甲○○於警詢、偵查中及本院審理
    時坦承不諱，並有行兇之藝術刀一支（含作為刀鞘之報紙）
    ，及被告行兇時所穿沾有血跡之上衣、長褲各一件扣案，彰
    化縣警察局溪湖分局現場勘察報告、現場模擬照片各一份、
    被害人死亡案現場照片及現場圖一份等在卷可資佐證。又被
    害人黃啟發確因頸前部左上向右下一．二×一×五公分刀刺
    傷、右前頸直向刀傷一．三×一×三公分、右外頸直向刀傷
    一．七×一×一．七公分、胸骨部由上而下刀傷一．四×一
    ．七×二公分、胸骨部由左上向右下刀傷二．六×一．二×
    十七公分、左胸外側刀傷三．五×一公分、左腋下刀傷五．
    六×一×六公分由左上向下、左腹側刀傷三×０．七公分由
    右上向左下、左上臂外側由右上至左下刀傷五×一．三×三
    公分、左上臂後部由上向下刀傷七×四×五公分、左上臂後
    部由左上至右下刀傷五×一．五×四公分、左手背部及大拇
    指背部刀傷五×０．五公分、左手背及大拇指背部由上向下
    刀傷四×０．三公分、左食指背部刀傷三×０．三公分、左
    大拇指背部刀傷一．三×０．三公分、左食指及中指腹部刀
    傷三公分、左無名指腹部刀傷一公分、左小指腹部刀傷一公
    分、左掌部刀傷一公分、左食指側部刀傷一．二×０．二公
    分、一公分、左大腿前部刀傷三×一．五公分、左大腿內側
    直向刀傷二處均一．三×０．三公分、右大腿上部刀傷一．
    三公分、右大腿下部刀傷五×五公分、右膕凹部內側刀傷三
    ×０．五公分、右臀部刀傷一×０．三公分，造成由左胸第
    五、六肋骨間刺入，切開左心室，抵達左胸後壁，刺入深度
    長十七公分，而大量出血，造成出血性休克死亡，業經臺灣
    彰化地方法院檢察署檢察官督同檢驗員相驗明確，及送請中
    山醫學大學附設醫院為病理解剖鑑定屬實，有相驗屍體證明
    書、驗斷書、勘驗筆錄，及中山醫學大學附設醫院九十四年
    十月三十一日之病理科解剖鑑定報告書一份等在卷可憑。由
    被害人前開傷勢觀之，可見被告係持刀猛刺被害人心臟部位
    ，致被害人倒地後，再砍殺數十刀，被告有致被害人於死之
    意圖甚明。足徵被告之自白與事實相符，本件事證業已明確
    ，被告犯行堪以認定。
二、核被告所為，係犯刑法第二百七十一條第一項之殺人罪。爰
    審酌被告並無前科，有臺灣高等法院被告全國前案紀錄表附
    卷可稽，品行良好，其係因生意失敗，再加上被害人與其妻
    發生姦情，有感情上之糾葛，被害人並不時以電話騷擾被告
    ，而不堪其擾，於酒後（因被告供承其酒後至彰化縣鹿港鎮
    海邊散心，因該處人多，而於同日二十時許駕駛車牌號碼一
    五０九－ＭＡ號休旅車返家，故無精神喪失或耗弱之情形。
    ）一時衝動致犯本案，及犯後坦承犯行態度尚佳等一切情狀
    ，量處如主文所示之刑，以示懲處。扣案之藝術刀一把（含
    作為刀鞘之報紙）為被告所有，供其犯罪所用之物，業據被
    告供述明確，應依刑法第三十八條第一項第二款之規定宣告
    沒收。至扣案被告所穿之上衣、長褲及白色鴨舌帽，雖為被
    告所有，然均與被告犯本件殺人案件無關，均不為沒收之諭
    知，併予敘明。
三、至被告之選任辯護人辯稱：被告之犯行有值憫恕之處，應依
    刑法第五十九條之規定酌減其刑等語。惟刑法第五十九條之
    酌量減輕其刑，必須犯罪另有其特殊之原因與環境等等，在
    客觀上足以引起一般同情，認為即予宣告法定最低刑期，猶
    嫌過重，始有其適用（最高法院九十四年度台上字第八九七
    號判決參照）。本件被告雖因其妻與被害人有所姦情，及被
    害人以電話騷擾，心生氣忿致罹本案，然被告本可依法採取
    告訴之行為，即可達其不受被害人騷擾，並無須採取殺人之
    激烈手段防止其被騷擾，其所欲達成之目的及所採取之手段
    顯不相符，其犯行在客觀上顯不足以引起一般之同情，故本
    院認被告並無刑法第五十九條酌減其刑之適用，附此敘明。
據上論斷，應依刑事訴訟法第二百二十九條第一項前段，刑法第
二百七十一條第一項、第三十八條第一項第二款，判決如主文。
本案經檢察官李毓珮到庭執行職務。
中    華    民    國    95    年    2    月    22    日
                  刑事第一庭    審判長法官  葉榮郎
                                法      官  唐中興
                                法      官  陳秋錦
以上正本證明與原本無異。
如不服本判決，應於判決送達後10日內，向本院提出上訴狀（ 須
附繕本 ）。
告訴人或被害人對於判決如有不服具備理由請求檢察官上訴者，
其上訴期間之計算係以檢察官收受判決正本之日期為準。
中    華    民    國    95    年    2     月    22    日
                                書  記  官  于淑真
中華民國刑法第271條
(普通殺人罪)
殺人者，處死刑、無期徒刑或 10 年以上有期徒刑。
前項之未遂犯罰之。
預備犯第 1 項之罪者，處 2 年以下有期徒刑。


司法院資訊處製作；財團法人民間司法改革基金會備份。
